【裁判字號】    97,交聲,48
【裁判日期】    970711
【裁判案由】    違反道路交通管理處罰條例聲明異議
【裁判全文】
臺灣雲林地方法院交通事件裁定         97年度交聲字第48號
移送機關    交通部公路總局嘉義區監理所雲林監理站
異  議  人
即受處分人  甲○○
上列異議人即受處分人因違反道路交通管理處罰條例案件，對於
交通部公路總局嘉義區監理所雲林監理站民國97年2 月13日嘉監
雲字第0970101514號函，聲明異議，本院裁定如下：
    主  文
異議駁回。
    理  由
一、聲明異議意旨略以：異議人甲○○對於法院裁定其在設有禁
    止迴車標誌之路段迴車，處罰鍰新臺幣（下同）900 元，並
    記違規點數1 點；其違反道路交通管理處罰條例之行為，經
    交通勤務警察制止時，不聽制止而逃逸，處罰鍰3,000 元，
    並記違規點數1 點，認為有未詳加調查、理由不備之違誤，
    嚴重侵害異議人之法益，是交通部公路總局嘉義區監理所雲
    林監理站（下稱雲林監理站）於民國97年2 月13日嘉監雲字
    第0970101514號函，通知異議人於97年2 月29日繳納罰鍰3,
    900 元，逾期依法移送強制執行，該函應予撤銷，改為不罰
    為適當，乃提起本件異議云云。
二、按受處分人不服道路交通管理處罰條例第8條主管機關所為
    之處罰，得於接到裁決書之翌日起20日內，向管轄地方法院
    聲明異議，道路交通管理處罰條例第87條第1 項定有明文。
    是得向法院聲明異議之標的，自以公路交通主管機關所設交
    通裁決單位就交通違規事件所為處罰之裁決處分為限。次按
    交通法庭認聲明異議不合法律上之程式或其異議權已經喪失
    者，應以裁定駁回之，但其不合法律上之程式可補正者，應
    先定期命為補正，逾期不補正者，即予駁回，亦為道路交通
    案件處理辦法第18條所明定。
三、經查：
  (一)本件舉發單位臺北市政府警察局交通警察大隊萬華分隊係以
    異議人甲○○於95年6 月1 日上午8 時20分許，駕駛車牌號
    EH-6813 號自用小客車，在臺北市○○路與東園街口，在設
    有禁止迴車標誌之路段迴車，及有違反道路交通管理處罰條
    例之行為而不服從勤務人員制止指揮，而於同日依違反道路
    交通管理處罰條例第49條第2 款、第60條第2 項第1 款規定
    ，開立臺北市政府警察局北市警交字第AEU060029 號舉發違
    反道路交通事件通知單逕行舉發，再經雲林監理站於同年7
    月31日開立雲監裁字第裁72-AEU0000000 號裁決書，依道路
    交通管理處罰條例第49條第1 項第2 款、第60條第2 項第1
    款規定，裁處異議人罰鍰1,800 元，並依同條例第63條第1
    項規定記違規點數2 點，異議人於同年8 月2 日收受該裁決
    書後，向本院提起聲明異議，經本院以95年度交聲字第141
    號案件審理後，於同年11月28日以異議人確有前揭違規情事
    ，但異議人所違反者應係道路交通管理處罰條例第49條第1
    項第2 款及第60條第1 項之規定，罰鍰分別係600 元以上1,
    800 元以下及3,000 元以上6,000 元以下，原處分僅裁罰異
    議人1,800 元，且未說明各違規行為之罰鍰額度，已有漏未
    處分之違法，應由原處分機關另為適法之處分為由，裁定原
    處分撤銷，異議人不服提起抗告，再經臺灣高等法院臺南分
    院於96年4 月25日，以96年度交抗字第8 號裁定抗告駁回而
    告確定；原處分機關乃於同年5 月21日，以嘉監雲字第0960
    105025號函通知異議人於同年6 月4 日前到案繳納罰鍰3,90
    0 元，逾期依法送強制執行，異議人已於同年5 月22日收受
    該函文，並於法定期限（含在途期間）內即同年6 月14日向
    本院提起聲明異議，經本院以96年度交聲字第93號案件審理
    後，認為該函文外觀上雖不據裁決書之形式，且未記載不符
    之救濟方法、期間及其受理機關，但觀其內容已屬行政機關
    就公法上具體事件所為之決定而對外直接發生法律效果之單
    方行政行為，應認已具有裁決書之性質，自得聲明不符，然
    原處分機關於該函所為之處分內容中，並未說明就上開應分
    別處罰之2 個違規行為分別裁罰之金額各為何，且漏未依道
    路交通管理處罰條例第63條第1 項第1 款規定併予各記違規
    點數1 點，於法仍有未合，故撤銷該函所為之行政處分，以
    受處分人有違反道路交通管理處罰條例第49條第1 項第2 款
    及第60條第1 項之行為，應依同條例第63條第1 項第1 款及
    違反道路交通管理事件統一裁罰基準及處理細則所訂之違反
    道路交通管理事件統一裁罰基準表等規定，裁處「甲○○汽
    車駕駛人在設有禁止迴車標誌之路段迴車，處罰鍰新臺幣90
    0 元，並記違規點數1 點；又違反道路交通管理處罰條例之
    行為，經交通勤務警察制止時，不聽制止而逃逸，處罰鍰新
    臺幣3,000 元，並記違規點數1 點」，異議人不服提起抗告
    ，再經臺灣高等法院臺南分院於97年1 月14日，以96年度交
    抗字第204 號裁定抗告駁回而告確定等情，業經本院調取本
    院96年度交聲字第93號、臺灣高等法院臺南分院96年度交抗
    字第204 號案卷核閱無誤，並有上開舉發違反道路交通事件
    通知單、裁決書、本院95年度交聲字第141 號、96年度交聲
    字第93號、臺灣高等法院臺南分院96年度交抗字第8 號、96
    年度交抗字第204 號交通事件裁定等件在卷可查。又原處分
    機關於97年2 月13日，以嘉監雲字第0970101514號函通知異
    議人，表示本案經本院函示「上開交通違規事項業經裁處原
    處分撤銷確定，請依該裁定結果辦理執行」，且依據違反道
    路交通管理事件統一裁罰標準及處理細則第66條第2 項規定
    ：「前項各款，應俟法院裁定確定後，依其裁定執行。」，
    請異議人於97年2 月29日以前持該函到案繳納罰緩3,900 元
    整，逾期依法移送強制執行，有雲林監理站97年2 月13日嘉
    監雲字第0970101514號函、本院97年2 月1 日雲院隆刑精決
    96交聲93字第00932 號函各1 份在卷可按。
  (二)本件異議人甲○○具狀針對雲林監理站97年2 月13日嘉監雲
    字第0970101514號函，向本院聲明異議，有異議人之聲明異
    議狀暨附雲林監理站函1 份在卷可參，惟觀諸該函之內容，
    原處分機關並未就異議人交通違規事件另為處罰，僅係依本
    院函示內容，通知異議人聲明異議案件業經法院裁定應罰鍰
    共計3,900 元確定，應於97年2 月29日以前持該函到案繳納
    罰緩，逾期依法移送強制執行，故該函並非原處分機關就交
    通違規事件所為處罰之裁決處分，揆諸前揭規定，顯與道路
    交通管理處罰條例第87條第1 項之規定不合。其聲明異議之
    程序已非適法，且依其情形無從補正，自應予以駁回。
四、據上論斷，依道路交通案件處理辦法第18條前段，裁定如主
    文。
中    華    民    國    97    年    7     月    11    日
                 交通法庭  法  官  黃楹榆
以上正本證明與原本無異
如不服本裁定，應於裁定送達後5 日內向本院提出抗告狀（須附
繕本）。
                           書記官  李雅怡
中    華    民    國    97    年    7     月    11    日


司法院資訊處製作；財團法人民間司法改革基金會備份。
